【裁判字號】    99,訴,924
【裁判日期】    991122
【裁判案由】    給付貨款
【裁判全文】
臺灣士林地方法院民事判決               99年度訴字第924號
原      告  心東森紙品有限公司
法定代理人  呂添意
訴訟代理人  郭美玉
被      告  海揚國際實業股份有限公司
法定代理人  馮一凡
訴訟代理人  施炳煌
上列當事人間給付貨款事件，本院於民國99年11月4 日言詞辯論
終結，判決如下：
    主      文
被告應給付原告新臺幣貳佰玖拾萬陸仟玖佰拾元，及其中新
臺幣壹佰柒拾貳萬陸仟佰柒拾柒元部分，自民國九十九年四月
四日起，其中新臺幣壹佰壹拾柒萬壹仟貳佰拾肆元部分，自民
國九十九年五月四日起，其餘新臺幣萬玖仟佰壹拾玖元部分
，自民國九十九年七月四日起，均至清償日止，按年息百分之五
計算之利息。
訴訟費用由被告負擔。
    事實及理由
一、按訴狀送達後，原告不得將原訴變更或追加他訴，但擴張或
    減縮應受判決事項之聲明者，不在此限，民事訴訟法第255
    條第1 項第3 款定有明文。本件原告起訴原請求被告給付新
    臺幣（下同）179 萬6,208 元及利息。嗣於訴訟進行中，改
    聲明請求：(一)被告給付296 萬7,442 元，及其中175 萬6,88
    9 元部分，自99年4 月4 日起，其中117 萬1,234 元部分，
    自99年5 月4 日起，其餘3 萬9,319 元部分，自99年7 月4
    日起，均至清償日止按年息5 ％計算之利息。(二)訴訟費用3
    萬511 元（應是3 萬512 元之誤）及執行費用應由被告負擔
    。復於本院言詞辯論期日聲明捨棄訴之聲明第2 項之請求，
    並減縮應受判決事項聲明第1 項部分為：被告應給付原告29
    3 萬6,930 元，及其中172 萬6,377 元部分，自99年4 月4
    日起，其中117 萬1,234 元部分，自99年5 月4 日起，其餘
    3 萬9,319 元部分，自99年7 月4 日起，均至清償日止，按
    年息5 ％計算之利息。核其所為，要屬擴張及減縮應受判決
    事項之聲明。揆之首揭民事訴訟法第255 條第1 項第3 款規
    定，應認於法尚無不合，為可准許。
二、原告起訴主張：被告於民國99年間陸續向原告訂購貨品，總
    貨款金額為296 萬7,442 元，並分別開立99年4 月4 日、同
    年5 月4 日、同年7 月4 日到期之支票以為貨款之支付。詎
    清償期屆至，被告公司所簽發付款之支票竟均不獲兌現，事
    經原告催討，被告公司除給付2 筆各1 萬8,320 元及1 萬2,
    19 2元外，其餘款項被告迄未清償，經以之抵充最早到期之
    貨款後，尚欠如聲明所示之金額未付。為此，依買賣契約及
    票據之法律關係，請求被告給付等語，並聲明：被告應給付
    原告293 萬6,930 元，及其中192 萬6,377 元部分，自99年
    4 月4 日起，其中117 萬1,234 元部分，自99年5 月4 日起
    ，其餘3 萬9,319 元部分，自99年7 月4 日起，均至清償日
    止，按年息5 ％計算之利息。
三、被告則以：被告公司已於98年11月16日改選法定代理人馮一
    凡，新任董事長並未向原告訂購貨品，而前任董事長蕭萬德
    亦已於98年11月13日解任退出經營，被告公司新任董事長馮
    一凡完成公司變更登記後欲進入被告公司時，卻遭前任公司
    經理人楊智欽等妨礙行使職權，致被排拒在外，無法進入公
    司核對帳冊、支票、廠商交易往來明細等資料，故無法釐清
    本件事實。縱經核對若有該買賣關係存在，該債務亦已清償
    。又原告所提出之支票，係遭他人盜蓋已解任之前任董事長
    蕭萬德印章在被冒領之空白支票上，故為偽造之票據云云資
    為抗辯，並聲明：(一)原告之訴駁回。(二)如受不利判決，願供
    擔保請准宣告免為假執行。
四、茲原告主張依據買賣契約及票據法律關係，訴請被告給付，
    被告則以前開情詞置辯。本院判斷如下：
  (一)按「買受人對於出賣人，有交付約定價金及受領標的物之義
    務。」；「買賣標的物與其價金之交付，除法律另有規定或
    契約另有訂定或另有習慣外，應同時為之。」民法第367 條
    、第369 條定有明文。是買受人負有給付買賣價金之義務，
    其餘契約當事人間另有約定者，應依約定付款外，其未經約
    定者，則出賣人得於交付貨物時請求同時給付價金，買受人
    無任意拒絕給付之理（最高法院19年上字第3044號判例意旨
    參照）。
  (二)本件原告主張依據買賣契約關係，請求被告給付貨款，業據
    提出採購訂單、銷貨單、統一發票及支票等文書為證，且所
    提出之銷貨單、採購單核計採購總金額，已逾原告所主張之
    296 萬7,442 元。被告雖抗辯：被告公司前法定代理人經解
    任後，新任法定代理人並未向原告訂購貨物，且新任法定代
    理人無法進入公司查核瞭解，縱有債務亦已清償云云。惟：
  1.依據原告所提出之採購訂單、銷貨單、統一發票及支票等互
    核顯示，被告公司確有向原告公司訂購紙品貨物，請款後亦
    經簽發支票充為付款工具，然屆期支票均未兌現。雖被告公
    司因經營權交替爭議，原任法定代理人蕭萬德業於98年11月
    13日即解遭所代表之安有投資股份有限公司解除代表人職務
    而喪失董事長身份，亦據證人蕭萬德、徐亦謹證述屬實（本
    院卷第150 頁以下）。惟被告公司內部經營權爭議或新舊任
    法定代理人是否順利交接、新任法定代理人能否進入公司掌
    握實際營運狀況，本非得據以對抗原告之事由。況證人蕭萬
    德於本院99年度訴字第91 1號給付貨款事件審理中，已到庭
    證稱：我是安有公司派來海揚公司擔任董事長，98年11月中
    旬，由安有公司通知我不擔任董事長。我任職董事長期間，
    公司由總經理在運作，公司印章由總經理和財務人員徐亦謹
    保管。印章放在保險箱內。我7 年前到公司，一直都是這樣
    子運作，我98年11月中旬離職，離職後無取回我的小章，公
    司出問題之後，運作模式並無改變，印章還是在總經理身上
    ，總經理有鑰匙和印章。公司領支票的細節，我以前就不知
    道，以前就是財務人員在管的，我不清楚，應該是徐亦瑾比
    較清楚等語（本院卷第128 頁以下）。而證人即被告公司之
    採購部主管徐亦瑾到庭證稱：廠商送完貨物，廠商會來請貨
    款，請購單公司有留底，廠商來請款會有發票，工廠會有簽
    收單，工廠收貨的人會輸入進貨單，財務部會輸入應付帳款
    帳單，這些帳單都備齊之後，送給財務部人員審核，財務部
    審核無誤，才送到公司請求付款。公司依據備齊的單據，匯
    款或開票給廠商。金額大的貨款，會送楊智欽總經理審核，
    通常是開90天的支票，系爭支票二張是我們公司開的票，付
    款日期都是每個月4 日；開票，要加上公司作業的時間及郵
    寄的時間，所以實際上是在110 天至120 天前開票。從以前
    開始，支票都是財務部請求，我這邊向公司拿大小章，98年
    底開始都由楊智欽總經理向財務部直接請求貨款，99年3 月
    11日馮一凡變更帳戶，之前開出去的票或應付帳款就不是我
    們這邊付款了。原告公司的出貨單上確實是被告公司屏東的
    員工林鳳美簽收。我們曾根據電腦的資料算出來欠原告公司
    貨款，並制作彙總表，到目前為止，我這邊沒有付所欠原告
    的貨款，至於帳戶持有人有沒有付，我不知道等情（本院卷
    第124 頁以下）。而證人蕭萬德於本件審理中，亦到庭證稱
    ：我擔任董事長期間，印章都是總經理在保管使用等語（本
    院卷第152 頁）；證人徐亦謹到庭證稱：我們採購流程是生
    產部提出需求，然後提出給臺北採購的經辦，我們會依據屏
    東廠的需求來核算數量跟內容。然後會由我來審核，完畢之
    後如果金額過高或數量異常，我們會交給公司的楊總經理簽
    核。之後，採購的經辦會傳真給廠商下單等語（本院卷第15
    0 頁背面）。可知被告公司之採購事務，係分層負責，除金
    額過高或異常外，即由證人徐亦謹決行下單訂購，有異常或
    過高者，則簽由當時之總經理楊智欽決定，系爭貨款所設定
    購買賣，既已經由有權決定之徐亦謹核准後，以被告公司名
    義下單採購，兩造間買賣契約即已成立，蕭萬德雖於98年11
    月間遭解任所代表法人之職務，而喪失被告公司董事身份，
    依據本院99年度訴字第911 號民事判決所載，楊智欽亦於99
    年2 月3 日經董事會決議解任，均無礙於兩造間買賣契約關
    係有無之判斷，自不得徒以被告所謂新舊董事長何人決定採
    購，斷認兩造間有無買賣契約關係。
  (三)考之原告所提出之採購訂單及支票，經提示予證人徐亦謹閱
    覽後，據證稱：採購單是我們公司的，支票也是，支票應該
    是於發票日前約100 天開的，大概1 月左右等語（本院卷第
    150 頁背面），且該等採購單上均經徐亦謹蓋章，足認被告
    公司確有向原告公司下單採購之行為，而原告亦已提出有被
    告公司員工林鳳美簽收之銷貨單，證明已經全數交貨完畢，
    被告公司自負有如數交付貨款之義務，而原告公司亦已依約
    掣發統一發票交付被告公司以為請款，被告公司則仍以蕭萬
    德為公司負責人簽發支票交付充為付款方式，有前載統一發
    票及支票，附卷可憑，被告對於該公司有以蕭萬德為公司法
    定代理人名義簽發如原告所主張金額及發票日之支票交付原
    告，亦不爭執，是堪認被告對原告確時負有給付貨款之義務
    ，其債務並於支票發票日到期，而該等支票依據原告主張，
    乃其中175 萬6,889 元部分，於99年4 月4 日屆期，其中11
    7 萬1,234 元部分，於同年5 月4 日屆期，其餘3 萬9,319
    元部分，則於同年7 月4 日屆期，被告抗辯其已給付完畢，
    而聲請詢問徐亦謹為證，但徐亦謹所為證述前情，尚不足以
    認定被告公司有給付買賣價金之事實。至徐亦謹於另案假處
    分事件中，雖與楊智欽共同具狀答辯稱：海揚公司的上游供
    應商，相對人（指具狀者）亦均按請款發票依往例付款，沒
    有任何貨款糾紛等語，有該答辯狀，在卷可憑（本院卷第10
    9 頁背面），而徐亦謹就此在本院99年度訴字第911 號給付
    貨款事件審理中，亦證稱：3 月份馮一凡變更帳戶，我們這
    邊就沒有付款，之前開出的票或應付帳款，就都不是我們這
    邊可以付款；3 月4 日以前的票全部有兌現，至於廠商有無
    兌現，除非廠商自己來告訴我們，否則我們不會知道等語（
    本院卷109 頁），顯見徐亦僅在假處分事件答辯狀中所稱，
    僅指99年3 月被告公司未變更負責人之前，就廠商已提出交
    換之支票或已經請款的情形而言，尚不足以資為本件貨款已
    付之證明。此外，未據被告進一步舉證證明已經清償系爭貨
    款之事實，所辯即無可取。原告本於買賣契約法律關係，請
    求被告如數給付未償貨款，於法洵無不合。而被告公司於本
    件起訴後，各於99年6 月3 日、99年8 月10日給付1 萬8,32
    0 元、1 萬9,192 元，兩造並均當庭表示同意以之抵充最早
    到期之一宗債務，即99年4 月4 日屆期之175 萬6,889 元部
    分貨款，則經此抵充後，原告得請求被告給付之數額為293
    萬6,930 元（0000000+00 00000+39319＝0000000 ）。
  (四)末按「給付有確定期限者，債務人自期限屆滿時起，負遲延
    責任。」；「遲延之債務，以支付金錢為標的者，債權人得
    請求依法定利率計算之遲延利息。」；「應付利息之債務，
    其利率未經約定，亦無法律可據者，週年利率為百分之五。
    」民法第229 條第1 項、第233 條第1 項前段、第203 條定
    有明文。本件被告對原告所負系爭貨款債務，業已於前開時
    間屆期，被告迄今未付，應自屆期同日起負遲延責任，且此
    係以給付金錢為標的之債務，揆之前揭規定，被告應負加計
    法定遲延利息給付之義務，即原告得請求被告給付192 萬6,
    377 元部分，自99年4 月4 日起，117 萬1,234 元部分，自
    99年5 月4 日起，3 萬9,319 元部分，自99年7 月4 日起，
    均至清償日止，按年息5 ％計算之利息。
  (五)原告請求被告給付貨款如其聲明所示，本於上開理由，已應
    認為全部有據，則其以訴之選擇合併請求擇一為勝訴判決，
    而併主張依據票據法律關係請被告給付部分，即無別為論斷
    之必要，應予敘明。
五、從而，原告主張依據買賣契約及票據之法律關係，訴請被告
    給付如其聲明所示，為有理由，應予准許。
六、原告未聲請宣告假執行，且非應依職權宣告假執行之情形，
    被告陳明願供擔保請准免為假執行，顯屬贅為聲明，亦無別
    為准駁之必要。至兩造其餘攻擊防禦方法，經本院悉予審酌
    後，認均無礙於此之判斷，於茲不贅。
七、據上論結，原告之訴為有理由，依民事訴訟法第78條判決如
    主文。
中    華    民    國    99    年    11    月    22    日
                  民事第二庭  法  官  蕭錫証
以上正本證明與原本無異。
如對本判決上訴，應於判決送達後20日內向本院提出上訴狀；若
委任律師提起上訴者，應一併繳納上訴審裁判費，否則本院得不
命補正逕行駁回上訴。
中    華    民    國    99    年    11    月    24    日
                              書記官  何婉菁

司法院資訊處製作；財團法人民間司法改革基金會備份。
